臺灣臺南地方法院行政訴訟判決
109年度交字第128號
  110年10月21日辯論終結
原      告  吳佩臻  
被      告  臺南市政府交通局

代  表  人  王銘德  
訴訟代理人  方正忻  
上列當事人間交通裁決事件，原告不服被告如附表所示之4件裁
決，提起行政訴訟，本院判決如下：
    主  文
一、原告之訴均駁回。
二、訴訟費用新臺幣300元由原告負擔。
    事實及理由
一、事實概要：原告駕駛車牌號碼000-000號普通重型機車（下
    稱系爭機車），於如附表所示之時、地，有如附表所示之4
    件違規行為，經臺南市政府警察局第三分局安中、海南派出
    所（下稱舉發單位）員警製單舉發。嗣原告向被告提出申訴
    ，被告請舉發單位調查結果，仍認原告有前揭違規行為，遂
    於109年7月24日以其違規事證明確，依道路交通管理處罰條
    例第31條第6項、第60條第2項第3款、第53條第1項，以及第
    63條第1項第3款規定，各裁處如附表所示之裁罰處分。原告
    不服，遂提起本訴訟。
二、原告主張略以：依照交通法規，原告確實有違規事實，但由
    原告居住地（臺南市○○區○○○街00號）位於住宅林立的住宅
    區，馬路上都有標示白色字體「慢」的字樣，進入這區域的
    各車輛不能行駛過快，加上原告已久居於此地近30年，對住
    宅周邊的地形及車流狀況相對外地人了解，雖然交通法規的
    準則明確，但請求法規以外是否可考慮因地制宜呢？對於原
    告的違規案件可否考量地區性及車流不多的時間等因素呢？
    另原告認為如3月罰單及早收到，就不會有5月罰單了等語，
    並聲明：原處分撤銷，訴訟費用由被告負擔。
三、被告答辯則以：
　㈠原告於109年3月10日17時41分許，駕駛系爭車輛行經臺南市Ｏ
    ＯＯＯＯＯＯＯＯＯ街口，未依規定戴安全帽，以及不遵守道路交通
    標誌、標線、號誌指示（遇紅燈超越停止線）；嗣後原告於
    109年5月2日15時36分許，駕駛系爭車輛行經臺南市ＯＯＯＯＯＯＯ
    ＯＯ街口，復未依規定戴安全帽，以及行經有燈光號誌管制之
    交岔路口闖紅燈（左轉），經警製單舉發，違規事證明確，
    被告乃據此各裁處未戴安全帽罰鍰500元；不遵守道路交通
    標誌、標線、號誌指示（遇紅燈超越停止線）罰鍰900元；
    闖紅燈（左轉）1,800元，闖紅燈（左轉）並記違規點數3點
    ，揆諸首揭規定，並無不合，應予維持。
  ㈡復按道路交通安全規則第88條規定：「（第1項）機車附載人
    員或物品，應依下列規定：……5、駕駛人及附載座人均應戴
    安全帽。（第2項）機車駕駛人及附載座人應依下列規定配
    戴安全帽：1、安全帽應為乘坐機車用之安全帽，經經濟部
    標準檢驗局檢驗合格，並於帽體貼有商品檢驗標識。2、帽
    體及相關配件必須齊全，並無毀損、鬆脫或變更之情事。3
    、配帶時安全帽應正面朝前及位置正確，於顎下繫緊扣環，
    安全帽並應適合頭形，穩固戴在頭上，不致上下左右晃動，
    且不可遮蔽視線。」；道路交通標誌標線號誌設置規則第17
    0條復明定：停止線，用以指示行駛車輛停止之界限，車輛
    停止時，其前懸部分不得伸越該線。交通部82年4月22日交
    路字第009811號函示：「一、有關『闖紅燈』行為之認定，於
    『道路交通管理處罰條例』中並未見相關之解釋。另依『道路
    交通標誌標線號誌設置規則』第170條第1項『停止線用以指示
    行駛車輛停止之界限，車輛停止時，其前懸部分不得伸越該
    線。』及同規則第206條第1項第5款『車輛面對圓形紅燈表示
    禁止通行，不得超越停止線或進入路口。』若據此認定超越
    停止線即為闖紅燈，則一般大眾恐難以接受，亦非『道路交
    通管理處罰條例』當初立法精神。二、為促使駕駛人回歸於
    對標線之認知，同時兼顧執法技術層面與大眾接受程度，茲
    將面對圓形紅燈時超越停止線或闖紅燈之認定敘述如后提供
    參考：（一）車輛面對圓形紅燈時仍逕予穿越路口至銜接路
    段，含左轉、直行、『迴轉』及右轉（依箭頭綠燈允許行駛者
    除外）即視為闖紅燈之行為。（二）有繪設路口範圍者：車
    輛無視於紅燈警示，有穿越路口之意圖，而車身已伸入路口
    範圍亦視同闖紅燈；若僅伸越停止線而未達路口範圍者，則
    視為不遵守標線指示。（可以處罰條例第60條第3項之規定
    處分之）（三）無繪設路口範圍者：以車輛無視於紅燈號誌
    ，而有穿越路口之企圖，其車身並已伸越停止線並足以妨害
    其他方向人（若有行人穿越道）、車通行者亦以闖紅燈論處
    ；若僅車身伸越停止線則以不遵守標線指示視之。（四）目
    前交岔路口已繪設網狀黃線區者暫以該範圍視作路口，未繪
    設者請公路主管機關依內政部警政署65年2月16日警署交字
    第00249號函之規定（如附件）視路況車況繪設路口範圍。…
    …。」。上開函釋係交通部基於職權，為執行管理道路交通
    安全相關法令之規定，對於闖紅燈之採證疑義所為必要之釋
    示，以協助下級機關或所屬公務員行使職權時，得為依循之
    解釋性行政規則，被告自得予以援用。本案審視舉發單位錄
    影採證光碟畫面：
    ⒈影像檔名稱：SK0000000未戴安全帽、SK0000000越線停車
      （0000000）.mp4：
    ⑴畫面時間：2020/03/10 17：41：34〜17：41：36 系爭違規
      路段佈設為雙向各1車道，育安街北向號誌為亮紅燈，原
      告駕駛系爭車輛未戴安全帽自畫面右側出現，由北往南往
      路口方向行駛，尚未超越路口停止線。
    ⑵畫面時間：2020/03/10 17：41：37〜17：41：45 系爭違規
      路口ＯＯ街北向號誌持續亮紅燈，原告駕駛系爭車輛未戴安
      全帽超越路口停止線後，停等於枕木紋行人穿越道上。
    ⒉影像檔名稱：SK0000000闖紅燈左轉、SK0000000未戴安全
      帽（0000000）.mp4：
    ⑴畫面時間：2020/05/02 15：35：52〜15：36：00 系爭違規
      路段佈設為雙向各1車道，育安街北向號誌為亮紅燈，原
      告駕駛系爭車輛尚未出現於畫面中。
    ⑵畫面時間：2020/05/02 15：36：01〜15：36：07系爭違規
      路口育安街北向號誌持續亮紅燈，原告駕駛系爭車輛未戴
      安全帽自畫面左側出現後，由北往南行駛，闖越路口紅燈
      後，左轉安生街。
    上開畫面有舉發單位檢附民眾檢舉錄影採證光碟1片可稽。
    依上開錄影畫面可知，原告先於109年3月10日17時41分37秒
    至同時分45秒許，駕駛系爭車輛行經臺南市安ＯＯＯＯＯＯＯＯＯ街
    口，未依規定戴安全帽，以及遇紅燈超越停止線停等；事隔
    23天後，再於109年5月2日15時36分1秒至同時分7秒許，駕
    駛系爭車輛行經臺南市ＯＯＯＯＯＯＯＯＯ街口，未依規定戴安全帽
    並闖紅燈左轉，原告上開109年3月10日，以及23天後之109
    年5月2日未戴安全帽超越停止線停等、未戴安全帽闖紅燈左
    轉行為，明顯危及其自身以及欲穿越育安街枕木紋行人穿越
    道線上行人之行進及安全，揆諸上開說明，已構成闖紅燈處
    罰要件至明。
  ㈢次按違反道路交通管理事件統一裁罰基準及處理細則第3條第
    1項規定：「2以上違反道路交通管理之行為，應分別舉發、
    處罰。但其違反行為，經責令其於一定期間內修復、改正或
    補辦手續者，不在此限。」；行政罰法第25條規定：「數行
    為違反同一或不同行政法上義務之規定者，分別處罰之。」
    。本案觀諸上開民眾檢舉錄影採證畫面可知，原告109年3月
    10日17時41分許駕駛系爭車輛未依規定戴安全帽、遇紅燈超
    越停止線停；以及嗣後於109年5月2日15時36分許，再駕駛
    系爭車輛未依規定戴安全帽、闖紅燈左轉共4件違規行為之
    時間，已事隔23天。而縱使原告109年3月10日17時41分許之
    未依規定戴安全帽、遇紅燈超越停止線停等；以及事後同年
    5月2日15時36分許之未依規定戴安全帽、闖紅燈左轉違規行
    為係各別發生，依上開行政罰法第25條規定申言之，行為人
    所為數個違反行政法上義務之行為，若違反數個不同之規定
    ，或數行為違反同一之規定時，與一行為違反數個行政法上
    義務規定之單一行為之情形不同（行政罰法第24條規定參照
    ），為貫徹個別行政法規之「制裁目的」，被告依違反道路
    交通管理事件統一裁罰基準及處理細則第3條第1項規定分別
    處罰，並無違誤。
　㈣又按道路交通管理處罰條例第85條之1第2項第1款規定：「第
    7條之2之逕行舉發案件有下列情形之一者，得連續舉發：1
    、逕行舉發汽車行車速度超過規定之最高速限或低於規定之
    最低速度或有第33條第1項、第2項之情形，其違規地點相距
    6公里以上、違規時間相隔6分鐘以上或行駛經過一個路口以
    上。但其違規地點在隧道內者，不在此限。」。本案承上說
    明，原告上開4個違規行為之態樣不同，且係於不同日期、
    時間及地點所為，足徵原告係基於各個不同車道及路段之行
    車狀況而為不同次未戴安全帽、遇紅燈超越停止線停等，以
    及未戴安全帽、闖紅燈左轉之決意所為，核屬違反一般駕駛
    人應依上開道路交通安全規則第88條、道路交通標誌標線號
    誌設置規則第170條規定之駕駛人及附載座人均應戴安全帽
    、車輛停止時，其前懸部分不得伸越停止線、遇紅燈不得闖
    越(左轉)之作為及不作為義務，應屬數行為，自應分別處罰
    （臺灣桃園地方法院106年交更（一）字第10號判決事實及
    理由五（二）2）。況且，從道交條例第85條之1第2項第1款
    規定之文意解釋，當然僅限於汽車行車速度超過規定之最高
    速限或低於規定之最低速限或有第33條第1項、第2項之行為
    態樣始有適用，而本案原告2次未依規定戴安全帽、1次遇紅
    燈超越停止線，以及1次闖紅燈左轉違規行為之行為態樣，
    均係以違反道交條例第31條第6項、第60條第2項第3款、第5
    3條第1項規定而分別予以裁處，而道交條例第85條之1第2項
    第1款規定，僅限於違反同條例第40條及第33條第1、2項時
    方得援引適用，雖本案係經民眾檢舉，惟非屬該條文所欲禁
    止連續舉發之違規事項，自無從適用，亦無違反比例原則（
    貴院109年度交字第104、106號行政訴訟判決事實及理由貳
    五（四）意旨參照）。準此可知，本案並無道交條例第85條
    之1第2項第1款適用之餘地。　
　㈤再按道路交通管理處罰條例第7條之1、109年12月1日修正施
    行前之第90條第1項規定：「對於違反本條例之行為者，民
    眾得敘明違規事實或檢具違規證據資料，向公路主管或警察
    機關檢舉，經查證屬實者，應即舉發。但行為終了日起逾7
    日之檢舉，不予舉發。」、「違反本條例之行為，自行為成
    立之日起；行為有連續或繼續之狀態者，自行為終了之日起
    ，逾3個月不得舉發。……。」。違反道路交通管理事件統一
    裁罰基準及處理細則（下稱處理細則）第22條第1項亦明定
    ：「公路主管或警察機關受理民眾檢舉違反道路交通管理事
    件，應派員查證，經查證屬實者，應予舉發，並將處理情形
    回復檢舉人。」。上開條例規定，觀其立法理由為：「因警
    力有限及部分民眾取巧違規成性，為交通秩序混亂原因之一
    ，如能藉民眾利用適當管道檢舉交通違規，除可彌補警力不
    足外，亦將產生嚇阻效果」可知，上開規定係為因應現代交
    通快捷、頻繁之特性，致交通狀況變化無窮，而警力執法資
    源有限，爰立法允許民眾檢舉交通違規，此無非基於鼓勵社
    會公民自覺意識之目的，以民力輔助警力之不足，且與其他
    攸關社會公益之立法相仿，例如民眾檢舉違章建築、空氣污
    染、食品衛生等，不勝枚舉。而104年8月15日修正施行之同
    細則第10條第2項規定，則將查獲之違反道路交通管理事件
    類型劃分為5種如下：1、當場舉發：違反本條例行為經攔停
    之舉發。2、逕行舉發：依本條例第7條之2規定之舉發。3、
    職權舉發：依第6條第2項規定之舉發。4、肇事舉發：發生
    道路交通事故，肇事原因或肇事責任不明，經分析研判或鑑
    定後，確認有違反本條例行為之舉發。5、民眾檢舉舉發：
    就民眾依本條例第7條之1規定檢舉違反本條例之行為，經查
    證屬實之舉發。其立法理由為：「一、新增第2項。二、本
    條例第92條第4項規定，本條例之罰鍰基準、舉發或輕微違
    規勸導等事項之處理細則，由交通部會同內政部定之。惟現
    行本細則並無對職權舉發、肇事舉發、民眾檢舉舉發等舉發
    方式之規定，致部分行政法院法官認為違反處罰條例之舉發
    方式僅有當場舉發與逕行舉發2類，對於其他舉發方式（如
    交通事故經分析研判或鑑定後發現違規）之舉發以程序不完
    備為由撤銷免罰。三、為使公路主管及警察機關對違反本條
    例行為稽查時，其舉發方式及法令依據能更趨周延，爰於本
    細則明定各種舉發方式及法令依據，俾使公路主管機關及警
    察機關執行舉發時能明確遵循。……。」，上開增訂理由，係
    為使違反本條例行為稽查時之舉發方式及法令依據能更趨周
    延，爰可知依本條例第7條之2規定之舉發為逕行舉發；而依
    本條例第7條之1規定，就民眾檢舉違反本條例之行為，經查
    證屬實之舉發，為民眾檢舉舉發。即民眾檢舉證據資料（含
    科學儀器採證），經查證違規行為屬實即可舉發。本件檢舉
    人檢附之錄影採證畫面所示，已清楚顯示違規車輛之車牌號
    碼、車型、車體顏色及違規時、地，而觀諸其顯示之場景、
    光影、色澤等，均屬自然呈現，並非人為造作而係直接拍攝
    所得，難認有何造假之情事，且由該等採證照片之事證，已
    資認定原告駕駛系爭車輛確有上開違規事實，揆諸上開規定
    ，警員自得據以舉發。又本件2違規案之違規時間分別為109
    年3月10日17時（41分37秒至同時分45秒許）、同年5月2日1
    5時（36分1秒至同時分7秒許），而檢舉人分別於109年3月1
    6日、同年5月8日之7日檢舉期限內提出檢舉，經舉發單位檢
    視相關證據，確認原告違規行為成立後，再「分別」於109
    年5月29日及同年6月5日之舉發期限「3個月」內，陸續製單
    舉發原告，並未違反上開道路交通管理處罰條例第7條之1民
    眾檢舉，以及第90條第1項員警製開舉發通知單之期限規定
    。　
　㈥末按行政罰法第7條及第10條規定：「違反行政法上義務之行
    為非出於故意或過失者，不予處罰。」、「（第1項）對於
    違反行政法上義務事實之發生，依法有防止之義務，能防止
    而不防止者，與因積極行為發生事實者同。（第2項）因自
    己行為致有發生違反行政法上義務事實之危險者，負防止其
    發生之義務。」。是不論違規行為人係故意或過失而違反道
    路交通管理處罰條例行政法上義務之行為，均應予處罰。人
    民違反法律上之義務而應受行政罰之行為，法律無特別規定
    時，雖不以出於故意為必要，仍須以過失為其責任條件。但
    應受行政罰之行為，僅須違反禁止規定或作為義務，而不以
    發生損害或危險為其要件者，推定為有過失，於行為人不能
    舉證證明自己無過失時，即應受處罰（司法院大法官會議釋
    字第275號解釋可資參照）；行政罰法第19條復規定：「（
    第1項）違反行政法上義務應受法定最高額新臺幣3,000元以
    下罰鍰之處罰，其情節輕微，認以不處罰為適當者，得免予
    處罰。（第2項）前項情形，得對違反行政法上義務者施以
    糾正或勸導，並作成紀錄，命其簽名。」；違反道路交通管
    理事件統一裁罰基準及處理細則（下稱處理細則）第12條第
    1項則規定：「行為人有下列情形之一，而未嚴重危害交通
    安全、秩序，且情節輕微，以不舉發為適當者，交通勤務警
    察或依法令執行交通稽查任務人員得對其施以勸導，免予舉
    發：1、有本條例第14條第2項第2款、第25條第2項、第31條
    第5項、第31條之1第3項、第41條、第44條第1項第1款、第3
    款至第7款、第52條、第69條第2項、第71條、第72條第1項
    、第73條第1項第1款至第3款、第5款、第74條第1項、第76
    條、第81條、第82條第1項第1款或第84條之情形。……。」。
    本案原告認為雖然交通法規的準則明確，但請求法規以外是
    否可考慮因地制宜?以及可否考量地區性及車流不多的時間
    等因素一節，按關於裁量處分之撤銷訴訟審查，基於權力分
    立原則，行政法院僅能審查行政機關之決定是否合法。行政
    訴訟法第4條第2項：「逾越權限或濫用權力之行政處分，以
    違法論。」及第201條：「行政機關依裁量權所為之行政處
    分，以其作為或不作為逾越權限或濫用權力者為限，行政法
    院得予撤銷。」之規定，即本此意旨。又裁量瑕疵主要有3
    種類型：裁量怠惰、裁量逾越、裁量濫用。裁量怠惰係指行
    政機關怠於行使法律授予之栽量權限；裁量逾越係指行政機
    關決定之法律效果超出法律所規定之裁量範圍；裁量濫用則
    指行政機關從事個案法律效果之決策或選擇時，加入不合理
    考量因素，或法律效果與案件情節間欠缺正當合理連結（違
    反比例原則），或對相同的案件從事恣意之差別待遇（違反
    平等原則）。因此，行政法院在判斷裁量權之行使有無瑕疵
    時，應審查作成行政處分是否逾越法定之裁量界限，或以不
    符合授權目的之方式行使裁量權，而有濫用權力之情形。換
    言之，行政法院審理裁量處分之撤銷訴訟，於判斷其作成行
    政處分是否有濫用權力時，非取代行政機關行使裁量，而應
    就行政機關作成裁量之基礎事實予以認定，再以行政機關作
    成裁量之理由，判斷行政機關作成行政處分有無濫用權力。
    本件原告109年3月10日17時41分37秒至同時分45秒許之連續
    2違規行為（未依規定戴安全帽、遇紅燈超越停止線停），
    以及事後同年5月2日15時36分1秒至同時分7秒許之連續2違
    規行為（未依規定戴安全帽、闖紅燈左轉），該當首揭道交
    條例第31條第6項、第60條第2項第3款、第53條第1項規定，
    舉發員警自得本於其所具執行交通稽查勤務法定職權之行使
    ，斟酌本案事實及違反情節而製單舉發。又原告「未依規定
    戴安全帽、遇紅燈超越停止線停等、闖紅燈左轉」之違規行
    為，其所生之風險不因當時為日間、夜間、車流稀少，路況
    尚佳的情況下而減少風險，均非行政罰法第19條第1項「情
    節輕微」之審酌要件，被告據此加以裁罰，尚難認有何裁量
    瑕疵可言。再者，系爭違規案件，亦非屬違反道路交通管理
    事件統一裁罰基準及處理細則第12條第1項「得施以勸導，
    免予舉發」之違規行為，原舉發單位亦無裁量免予舉發之權
    責，被告並無裁量怠惰、裁量逾越或裁量濫用之違法情事，
    揆諸上開說明，均屬適法有據。原告於上揭時、地駕駛系爭
    機車，本應依上開道路交通安全規則、道路交通標誌標線號
    誌設置規則規定戴安全帽、遇紅燈於停止線前停等，以及不
    得闖紅燈（左轉）；復依斯時之客觀情狀，並無不能注意之
    情事，詎原告仍疏未注意而為本件違章行為，難謂其無過失
    而無責任條件，自不得免除其罰責。又依原告係合法考領有
    普通重型機車駕駛執照之駕駛人，對於上開相關交通法規，
    自難諉為不知，原告駕駛系爭機車「未依規定戴安全帽、遇
    紅燈超越停止線停等、闖紅燈左轉」行為，顯已欠缺普通車
    輛駕駛人主觀上應擔負遵守道路交通法規，以維護道路交通
    安全之義務認知，而具有可非難性及可歸責性，無從排除其
    無過失責任並得免受處罰。本案舉發單位之舉發，並無違誤
    。原告所訴，並無理由，核無法採。
　㈧被告並聲明：原告之訴駁回，訴訟費用由原告負擔。
四、本件事實概要欄所載之事實，除後列爭點外，業經兩造各自
    陳述在卷，兩造並分別提出如附表所示之證據。本件爭點厥
    為：原告駕駛系爭機車是否有如附表所示之違規行為？
五、本院之判斷：
　㈠應適用法令：
　⒈道路交通管理處罰條例：
　　⑴第7條之1：對於違反本條例之行為者，民眾得敘明違規事
      實或檢具違規證據資料，向公路主管或警察機關檢舉，經
      查證屬實者，應即舉發。但行為終了日起逾7日之檢舉，
      不予舉發。
　　⑵第31條第6項：機車駕駛人或附載座人未依規定戴安全帽者
      ，處駕駛人500元罰鍰。
　　⑶第53條第1項：汽車駕駛人，行經有燈光號誌管制之交岔路
      口闖紅燈者，處1,800元以上5,400元以下罰鍰。　
　　⑷第60條第2項第3款：汽車駕駛人，駕駛汽車有下列情形之
      一，而本章各條無處罰之規定者，處900元以上1,800元以
      下罰鍰：…三、不遵守道路交通標誌、標線、號誌之指示
      。
　　⑸第63條第1項第3款：汽車駕駛人有下列各款所列條款之一
      者，除依原條款處罰鍰外，並予記點：…三、有第43條、
      第53條或第53條之一情形之一者，各記違規點數3點。
　　⑹第90條（109年6月10日修正前）：違反本條例之行為，自
      行為成立之日起；行為有連續或繼續之狀態者，自行為終
      了之日起，逾三個月不得舉發。但汽車肇事致人受傷或死
      亡案件，因肇事責任不明，已送鑑定者，其期間自鑑定終
      結之日起算。
　⒉道路交通安全規則第102條第1項第1款：汽車行駛至交岔路口
    ，其行進、轉彎，應依下列規定：一、應遵守燈光號誌或交
    通指揮人員之指揮，遇有交通指揮人員指揮與燈光號誌並用
    時，以交通指揮人員之指揮為準。
　⒊道路交通標誌標線號誌設置規則：
　　⑴第170條第1項前段：停止線，用以指示行駛車輛停止之界
      限，車輛停止時，其前懸部分不得伸越該線。
　　⑵第206條第5款第1目：行車管制號誌各燈號顯示之意義如左
      ：…五、圓形紅燈㈠車輛面對圓形紅燈表示禁止通行，不得
      超越停止線或進入路口。
　⒋交通部82年4月22日交路字第009811號函示：
　　⑴有關「闖紅燈」行為之認定，於「道路交通管理處罰條例
      」中並未見相關之解釋。另依「道路交通標誌標線號誌設
      置規則」第一百七十條第一項「停止線用以指示行駛車輛
      停止之界限，車輛停止時，其前懸部分不得伸越該線。」
      及同規則第二百零六條第一項第五款「車輛面對圓形紅燈
      表示禁止通行，不得超越停止線或進入路口。」若據此認
      定超越停止線即為闖紅燈，則一般大眾恐難以接受，亦非
      「道路交通管理處罰條例」當初立法精神。
    ⑵為促使駕駛人回歸於對標線之認知，同時兼顧執法技術層
      面與大眾接受程度，茲將面對圓形紅燈時超越停止線或闖
      紅燈之認定敘述如后提供參考：
      ①車輛面對圓形紅燈時仍逕予穿越路口至銜接路段，含左
        轉、直行、迴轉及右轉（依箭頭綠燈允許行駛者除外）
        即視為闖紅燈之行為。
      ②有繪設路口範圍者（因內政部警政署60年2月16日警署交
        字第00249號函已廢止，故不適用）：車輛無視於紅燈
        警示，有穿越路口之意圖，而車身已伸入路口範圍亦視
        同闖紅燈；若僅伸越停止線而未達路口範圍者，則視為
        不遵守標線指示。（可以處罰條例第60條第3項之規定
        處分之）
      ③無繪設路口範圍者：以車輛無視於紅燈號誌，而有穿越
        路口之企圖，其車身並已伸越停止線並足以妨害其他方
        向人（若有行人穿越道）、車通行者亦以闖紅燈論處；
        若僅車身伸越停止線則以不遵守標線指示視之。
      ④目前交岔路口已繪設網狀黃線區者暫以該範圍視作路口
        ，未繪設者請公路主管機關依內政部警政署60年2月16
        日警署交字第00249號函之規定（該函已廢止）視路況
        車況繪設路口範圍。
　⒌違反道路交通管理事件統一裁罰基準及處理細則：
　　⑴第12條第1項：行為人有下列情形之一，而未嚴重危害交通
      安全、秩序，且情節輕微，以不舉發為適當者，交通勤務
      警察或依法令執行交通稽查任務人員得對其施以勸導，免
      予舉發：一、有本條例第十四條第二項第二款、第二十五
      條第二項、第三十一條第五項、第三十一條之一第三項、
      第四十一條、第四十四條第一項第一款、第三款至第七款
      、第五十二條、第六十九條第二項、第七十一條、第七十
      二條第一項、第七十三條第一項第一款至第三款、第五款
      、第七十四條第一項、第七十六條第一項、第二項、第八
      十一條、第八十二條第一項第一款或第八十四條之情形。
      二、駕駛四輪以上汽車於號誌燈號變換之際，因未能依號
      誌指示及時停止，致前懸部分伸越在機車停等區內，惟前
      輪尚未進入該停等區內。三、駕駛汽車於號誌燈號變換之
      際，因未能依號誌指示及時停止，致前懸部分伸越停止線
      ，惟前輪尚未超越該停止線。四、駕駛大型車輛在多車道
      右轉彎，因車輛本身、道路或交通狀況等限制，如於外側
      車道顯無法安全完成，致未能先駛入外側車道。五、駕駛
      汽車因上、下客、貨，致有本條例第五十五條之情形，惟
      尚無妨礙其他人、車通行。六、深夜時段（零至六時）停
      車，有本條例第五十六條第一項之情形。但於身心障礙專
      用停車位違規停車或停車顯有妨礙消防安全之虞，或妨礙
      其他人車通行經人檢舉者，不在此限。七、駕駛汽車因交
      通管制設施設置不明確或受他物遮蔽，致違反該設施之指
      示。八、駕駛汽車在交通管制設施變換之處所，致無法即
      時依變換後之設施指示行駛。九、駕駛汽車隨行於大型車
      輛後方，因視線受阻，致無法即時依標誌、標線、號誌之
      指示行駛。十、駕駛汽車因緊急救護傷患或接送身心障礙
      者上、下車，致違反本條例規定。十一、駕駛汽車行車速
      度超過規定之最高時速未逾十公里。十二、駕駛汽車或慢
      車經測試檢定，其吐氣所含酒精濃度超過規定之標準值未
      逾每公升零點零二毫克。十三、駕駛汽車裝載貨物超過核
      定之總重量或總聯結重量，未逾百分之十。十四、駕駛汽
      車因閃避突發之意外狀況，致違反本條例規定。十五、因
      客觀具體事實，致違反本條例規定係出於不得已之行為。
      十六、其他經交通部及內政部會商核定之情形。行為人發
      生交通事故有前項規定行為，除本條例第十四條第二項第
      二款、第二十五條第二項、第六十九條第二項或第七十一
      條之情形外，仍得舉發。
　　⑵第22條第1、2項：（第1項）公路主管或警察機關機關處理
      民眾檢舉違反道路交通管理事件，應派員查證，經查證屬
      實者，應予舉發，並將處理情形回復檢舉人。（第2項）
      前項檢舉違規證據係以科學儀器取得，足資認定違規事實
      者，得逕行舉發之。
　㈡依道路交通管理處罰條例第7條之1、違反道路交通管理事件
    統一裁罰基準及處理細則第22條第1項、第2項之規定，係規
    定民眾檢舉舉發之舉發程序，該規範立法之初，係考量警力
    有限及民眾取巧違規成性，為交通秩序混亂原因之一，一般
    民眾如能利用適當管道檢舉交通違規，除可彌補警力之不足
    外，亦將產生極大之嚇阻效果，以達到維護道路交通安全之
    行政目的；然現行規定為避免檢舉人刻意鑽營法律文字，造
    成法條之目的逸失，甚至衍生社會、鄰里之不安與不和諧，
    同時保障法條原立法精神目的在維護交通、保障安全，故針
    對舉發部分，增訂（7日）期限之規定，而強化社會秩序之
    安定性。是一般民眾見有違規事件，皆可於行為終了日起7
    日內敘明違規事實或檢具違規證據資料，向公路主管或警察
    機關檢舉，經查證屬實者，應即舉發之。查檢舉人對本件原
    告於109年3月10日、同年5月2日之違規行為，分別於109年3
    月16日、同年5月8日提供科學儀器取得之錄影證據資料，向
    警察機關檢舉，經舉發機關查證屬實而予舉發等情，此有違
    反道路交通管理事件裁決重新審查紀錄表、舉發單位之舉發
    通知單（本院卷第65至69、85至86頁）在卷為證，本件舉發
    程序於法並無不合。
　㈢又依前開交通部82年4月22日交路字第009811號函示內容所示
    ，「闖紅燈」及「不遵守道路交通標線指示」之程度認定，
    應視車輛之車身並已伸越停止線並足以妨害其他方向人（若
    有行人穿越道）、車通行者亦以「闖紅燈」論處；若僅車身
    伸越停止線則以「不遵守標線指示視之」處分之。經查，被
    告機關提出臺南市政府警察局第三分局檢附民眾檢舉錄影採
    證光碟1片（含影片擷圖11幀）、GOOGLE位置圖1份等件（本
    院卷第103至115、121頁），證明原告有如附表所示之「駕
    車未依規定戴安全帽」、「不遵守道路交通標誌、標線、號
    誌指示（遇紅燈超越停止線）」，以及「闖紅燈（紅燈左轉
    ）」之違規行為。經本院於110年10月21日當庭勘驗上開採
    證光碟內容，勘驗結果為：
　　⑴「SK0000000未戴安全帽、SK0000000越線停車（0000000）
      .MP4」影片檔：本段影片長17秒鐘，為檢舉民眾之行車紀
      錄器所拍攝，影片一開始畫面時間為109年3月10日17時41
      分30秒（下僅略記載分、秒數），此時檢舉民眾已駕駛汽
      車行駛到ＯＯＯＯＯＯＯＯ路口處停等紅燈。影片3（畫面時間41
      分33秒）處，原告駕駛「OOOOOOO」號系爭機車從檢舉民
      眾汽車右側駛出，此時可見原告未依規定配戴安全帽。此
      後影片3至8秒（畫面時間41分33至38秒）間，原告繼續往
      前方路口處行駛，而原告未依規定於停止線後方停等紅燈
      ，而是行駛到停止線與行人穿越道之間區域停等紅燈，確
      實有「紅燈超越停止線（不遵守道路交通標誌、標線、號
      誌指示）」之違規行為。此後原告於該區域內停等紅燈，
      直至影片16秒該號誌轉換為綠燈，原告開始準備起步，此
      部分影片與本件違規無關。
　　⑵「SK0000000闖紅燈左轉、SK0000000未戴安全帽（0000000
      ）.MP4」影片檔：本段影片長17秒鐘，為檢舉民眾之行車
      紀錄器所拍攝， 影片一開始顯示畫面時間為109年5月2日
      15時35分52秒（下僅略記載分、秒數），此時檢舉民眾已
      駕駛汽車沿育安街行駛到與安生街路口，並於影片4秒處
      （畫面時間35分56秒）處於停止線後方停等紅燈。影片9
      秒（畫面時間36分1秒）處，原告駕駛「OOOOOOO」號系爭
      機車從檢舉民眾汽車左側出現，有未依規定配戴安全帽之
      違規狀態。影片9秒至13秒（畫面時間36分1至5秒）間，
      原告於ＯＯ街紅燈狀態下，未停等紅燈即左轉ＯＯ街闖紅燈，
      之後原告沿ＯＯ街直行離開畫面。
　　上開內容有本院110年10月21日言詞辯論筆錄在卷可稽（本
    院卷第141至144頁），依上開勘驗結果清楚可知原告確有如
    附表所示之2件「駕車未依規定戴安全帽」、1件「不遵守道
    路交通標誌、標線、號誌指示（遇紅燈超越停止線）」，以
    及1件「闖紅燈（紅燈左轉）」違規行為無誤，原告到庭後
    對於其有上開違規事實亦不否認，是原告有附表所示之違規
    行為，堪已認定。
  ㈢至於原告認為上開違規行為需考量違規行為時、地之道路及
    車流狀況云云，惟關於未嚴重危害交通安全、秩序，且情節
    輕微，舉發員警得改施以勸導，免予舉發之違規行為類型，
    違反道路交通管理事件統一裁罰基準及處理細則第12條第1
    項定有明文。查「駕車未依規定戴安全帽」、「闖紅燈（紅
    燈左轉）」之違規行為，並未在該條規定以內，至於原告之
    「不遵守道路交通標誌、標線、號誌指示（遇紅燈超越停止
    線）」違規行為中，原告係於路口號誌已完全轉換為紅燈之
    狀態下，仍然超越停止線，且大部分車身均超越停止線，核
    與違反道路交通管理事件統一裁罰基準及處理細則第12條第
    1項第3款：「三、駕駛汽車於號誌燈號變換之際，因未能依
    號誌指示及時停止，致前懸部分伸越停止線，惟前輪尚未超
    越該停止線。」之規定不合，故舉發員警依法舉發原告，並
    未違法。
　㈣次按違反道路交通管理事件統一裁罰基準及處理細則第1 條
    規定：「本細則依道路交通管理處罰條例第92條第4項規定
    訂定之」、第2條第1項、第2項規定：「處理違反道路交通
    管理事件之程序及統一裁罰基準依本細則之規定辦理。」、
    「前項統一裁罰基準，如附件違反道路交通管理事件統一裁
    罰基準表。」，核上開統一裁罰基準及處理細則之規定，就
    其立法目的及功能，乃為防止處罰機關枉縱或偏頗，依道路
    交通處罰條例第92條第4項所授權交通部會同內政部訂定「
    違反道路交通管理事件統一裁罰基準及處理細則」及其附件
    「違反道路交通管理事件統一裁罰基準表」，用以維持裁罰
    之統一性與全國因違反道路交通管理事件受處罰民眾之公平
    ，不因裁決人員不同，而生偏頗，寓有避免各監理機關於相
    同事件恣意為不同裁罰之功能，並非法所不許，於憲法上保
    障人民財產權之意旨並無牴觸（此有司法院釋字第511號解
    釋意旨理由足資參照），並無違反法律保留原則。再依本件
    違規行為時之違反道路交通管理事件統一裁罰基準表記載，
    機車駕駛人駕車有「駕車未依規定戴安全帽」之違規行為，
    依道路交通管理處罰條例第31條第6項之規定，係處固定金
    額500元罰鍰，被告機關並無裁量空間。而「不遵守道路交
    通標誌、標線、號誌指示（遇紅燈超越停止線）」，以及「
    闖紅燈（紅燈左轉）」之違規行為，並有「期限內繳納或到
    案聽候裁決者」情形者，應各處「最低額罰鍰900元」、「
    最低額罰鍰1,800元，並加計違規點數3點」；核上開規定，
    既係基於母法之授權而為訂定，且就行為時違反道路交通管
    理事件統一裁罰基準及處理細則附件所示統一裁罰基準表中
    有關道路交通管理處罰條例第53條第1項、第60條第2項第3
    款、第63條第1項第3款之裁罰基準內容，並未牴觸母法，且
    被告依此基準而為裁罰，裁罰之金額亦為罰鍰最低金額，被
    告機關已無酌減裁罰之裁量餘地，併此敘明。
　㈤末按109年6月10日修正前之道路交通管理處罰條例第90條規
    定：「違反本條例之行為，自行為成立之日起；行為有連續
    或繼續之狀態者，自行為終了之日起，逾三個月不得舉發。
    」。蓋其立法目的，主要係使受舉發人得提早確定其可取得
    法律救濟之地位，同時亦有督促裁罰機關提升行政效率之意
    ，故行政機關如在行為人違規行為後3個月內，已完成內部
    作業程序並製作舉發通知單送達，當已符合法律對於行政機
    關合理效率之要求。查本件違規日期係109年3月10日、同年
    5月2日，舉發單位於109年5月29日同年6月2日即掣開舉發通
    知單郵寄至原告戶籍地，並於109年6月2日、9日由原告同居
    人及原告本人簽收，是以本件違規係於法定期限內舉發，舉
    發程序上自屬適法。
　㈥綜上所述，原告有如附表所示之2件「駕車未依規定戴安全帽
    」、1件「不遵守道路交通標誌、標線、號誌指示（遇紅燈
    超越停止線）」，以及1件「闖紅燈（紅燈左轉）」違規行
    為，堪認無誤，被告機關各依附表所示之法條，裁處如附表
    所示之處分，揆諸首揭規定，原處分均未違法，原告訴請撤
    銷為無理由，應予駁回。
六、本件第一審裁判費為300元，應由原告負擔，爰確定第一審
    訴訟費用額如主文第2項所示。
據上論結，本件原告之訴為無理由，依行政訴訟法第237條之8第
1項、第98條第1項前段，判決如主文。
中　　華　　民　　國　　110 　年　　11　　月　　4　　日
　　　　　　　　　行政訴訟庭　法　官　侯明正
上為正本係照原本作成。
如不服本判決，應於判決送達後20日內，向本院提出上訴狀並表
明上訴理由（原判決所違背之法令及其具體內容或依訴訟資料可
認為原判決有違背法令之具體事實），其未載明上訴理由者，應
於提出上訴後20日內向本院補提理由書（上訴狀及上訴理由書均
須按他造人數附繕本，如未按期補提上訴理由書，則逕予駁回上
訴），並應繳納上訴裁判費新臺幣750元。
中　　華　　民　　國　　110 　年　　11　　月　　4　　日
　　　　　　　　　　　　　　　書記官　陳世明

附表：
編號 違規時間 違規地點 違規行為 違反法條 舉發種類（檢舉日期） 舉發日期及送達日期 裁罰內容 裁決書字號 1 109年3月10日17時41分 臺南市ＯＯＯＯＯ街與ＯＯＯ街口 機車駕駛人未依規定戴安全帽 道路交通管理處罰條例第31條第6項 民眾檢舉舉發（109年3月16日） 109年5月29日舉發（同年6月2日送達） 罰鍰500元 109年7月24日南市交裁字第78-SK0000000號裁決書 2 109年3月10日17時41分 臺南市ＯＯＯＯＯＯ與ＯＯＯ街口 不遵守道路交通標線指示（遇紅燈超越停止線） 道路交通管理處罰條例第60條第2項第3款 民眾檢舉舉發（109年3月16日） 109年5月29日舉發（同年6月2日送達） 罰鍰900元 109年7月24日南市交裁字第78-SK0000000號裁決書 3 109年5月2日15時36分 臺南市ＯＯＯＯＯ街與ＯＯ街口 駕車行經有燈光號誌管制之交岔路口闖紅燈（左轉） 道路交通管理處罰條例第53條第1項 民眾檢舉舉發（109年5月8日） 109年6月5日舉發（同年6月9日送達） 罰鍰1,800元 ，並加計違規點數3點 109年7月24日南市交裁字第78-SK0000000號裁決書 4 109年5月2日15時36分 臺南市ＯＯＯＯＯ街與ＯＯ街口 機車駕駛人未依規定戴安全帽 道路交通管理處罰條例第31條第6項 民眾檢舉舉發（109年5月8日） 109年6月5日舉發（同年6月9日送達） 罰鍰500元 109年7月24日南市交裁字第78-SK0000000號裁決書 

證據清單：
一、原告提出：   原證1 被告109年7月24日南市交裁字第第78-SK0000000、78-SK0000000、78-SK0000000、78-SK0000000號裁決書 15-21頁 原證2 臺南市政府警察局第三分局南市警交字第SK0000000號 23頁 原證3 109年3月10日17時35分全聯福利中心ＯＯ店購物發票1張 23頁 原證4 民眾檢舉影片擷圖5張 25-29頁 原證5 原告居住地附近地理環境之地圖1張 35頁 原證6 被告機關109年6月23日南市交裁字第第0000000000號、109年6月17日南市交裁字第OOOOOOOOOO號函 37-41頁 二、被告提出：   被證1 臺南市政府警察局第三分局南市警交字第SK0000000、SK0000000、SK0000000、SK0000000號舉發違反道路交通管理事件通知單及送達證書 85-90頁 被證2 被告機關109年7月24日南市交裁字第第78-SK0000000、78-SK0000000、78-SK0000000、78-SK0000000號裁決書及送達證書（含歸責駕駛人申請書2紙） 91-102頁 被證3 臺南市政府警察局第三分局檢附民眾檢舉錄影採證光碟1片（含影片擷圖11幀） 103-113頁 、121頁 被證4 GOOGLE位置圖1份 115頁 被證5 原告之機車駕駛人基本資料 117頁 被證6 原告109年6月9日陳述書 119頁